【裁判字號】    88,訴,461
【裁判日期】    900103
【裁判案由】    違反懲治盜匪條例
【裁判全文】
臺灣屏東地方法院刑事判決                          八十八年度訴字第四六一號
    公  訴  人  臺灣屏東地方法院檢察署檢察官
    被      告  丙○○
    被      告  壬○○
    被      告  辛○○
    被      告  戊○○
    指定辯護人  本院公設辯護人  庚○○
右被告因懲治盜匪條例等案件，經檢察官提起公訴（八十八年度偵字第二九七五、三
三二七號）本院判決如左：
    主  文
壬○○、戊○○共同意圖為自己不法所有，以強暴致使不能抗拒而取他人之物，各處
有期徒刑捌年；盜匪所得財物新台幣伍拾伍萬元應發還被害人乙○○。
辛○○、丙○○均無罪。
    事  實
一、鍾越勝、戊○○前分曾犯偽造有價證券或搶劫等罪，分經法院判處有期徒刑確定
    ，惟均因假釋中更犯罪而撤銷假釋執行殘刑中，然彼等於民國（下同）八十七年
    四月間，在屏東縣地區，獲知居於北部之乙○○意圖購買毒品安非他命後，明知
    彼等並無安非他命可供販售，竟透過辛○○之媒介，與丙○○等意欲為以冰糖矇
    混為安非他命詐取乙○○錢財，雙方經乙○○工人丁○○在屏東市屏賓別館試用
    少許安非他命後，乃由徐某通知乙○○於同月二十八日下午三、四時許，攜款至
    屏東縣長治鄉甲○○○○前交易，雙方會合後，由分持黑金剛行動電話及ＢＢ玩
    具槍之鍾越勝及戊○○進入由乙○○駕駛附載其友人褚粉紅之汽車後座，惟因乙○○於車內堅持要看貨後始肯交款，鍾、張二人見詐財未成，竟共同意圖為自己
    不法之所有，臨時起意共同強劫財物，由鍾越勝黑金剛行動電話毆打乙○○頭部
    受傷，並喝林某駕車前行，約行進三百公尺後，乙○○因無法抗拒，乃令坐其右
    側之褚粉紅將放於前置箱內錢款交予鐘、張二人，其等強取新台幣（下同）五十
    五萬元後，即下車搭乘由丙○○及另一不詳年籍男子騎乘之機車後逃逸，而乙○○遭搶後隨駕車返回前述加油站，並與尚在該處之丁○○會合後報警循線查獲。
二、案經屏東縣警察局移送台灣屏東地方法院檢察署檢察官偵查起訴。
    理  由
甲、被告鍾越勝、戊○○部分：
一、訊據被告鍾越勝、戊○○二人，均矢口否認有何強盜取財情事，辯稱彼等僅係以
    冰糖矇混為安非他命出售予被害人乙○○以詐欺取財，且得款僅五十五萬元，在
    車內亦退還六千元予被害人，如係行搶，何須退還六千元云云。惟查：
    （一）被害人乙○○確係於前述時、地其所駕車內，遭被告坐於後座之鍾越勝及
          戊○○以黑金剛行動電話毆打頭部致不能抗拒後，始交款予被告鍾、張二
          人等，業據被害人於偵查及審理中迭次指述在卷，亦核與其同坐車內之友
          人褚粉紅指証情節大致相符，且被害人返回加油站前報警且頭部猶受傷流
          血等，併經據報前往處理之員警己○○証述無誤，並有被害人頭部受傷之
          驗傷診斷書一紙附卷可稽，是彼等所辯被害人頭部所受傷害係另遭丙○○
          所為云云，顯係飾卸之詞，無足取信。
    （二）次查被告戊○○、鍾越勝確於彼等分持黑金剛行動電話及ＢＢ玩具槍進入
          被害人車內後，見施詐不成乃起意行搶，由壬○○持黑金剛行動電話毆打
          被害人乙○○頭部，被害人於無法抗拒下始將其所有款項交出，由鐘、張
          二人取走五十五萬元等節，亦據被告戊○○於警、偵訊中供承在案（分見
          其八十七年五月六日警訊及同日偵訊筆錄），是彼等事後所辯僅係詐財且
          曾退還六千元等語，亦顯為臨訟串供之詞，顯無可採。
    （三）末查被害人乙○○雖指稱其遭搶之款項為六十七萬元，且係為欲向被告等
          購買怪手之錢，然無証據以實其說，且其確係意欲購買安非他命，並在車
          內遭搶，所攜款項不是被假冒之冰糖騙走等，亦經本院依職權將其送法務
          部調查局測謊鑑定無訛，有前開局（八九）陸（三）字第八九０七五二九
          三號鑑定通知書一紙在案可明，併據其工人丁○○指陳其係購買安非他命
          無誤（見丁○○八十七年四月二十九日偵訊筆錄），是被害人指其遭搶金
          額為六十七萬元，亦有浮誇之嫌，而自以被告等所供之五十五萬元為可信
          。
          綜右所述，被告壬○○、戊○○二人罪証明確，犯行均堪認定。
二、核被告壬○○、戊○○二人所為，均係犯懲治盜匪條例第五條第一項第一款之罪
    。彼等間有犯意聯絡及行為分擔，均為共同正犯。茲審酌被告二人犯後猶飾詞狡
    辯，態度非佳、及彼等犯罪所生之危害暨其他一切情狀，爰量處如主文第一項所
    示之刑，以示懲儆。另其等盜匪所得財物五十五萬元，應依同條例第七條第一項
    規定，諭知發還被害人乙○○。至其等持以犯案之黑金剛行動電話及ＢＢ玩具槍
    ，未據扣案，亦無証據証明現尚存在，為免執行困難，爰不為沒收之諭知，併此
    指明。
乙、被告辛○○、丙○○部分：
一、公訴意旨如附件起訴書所載。
二、按犯罪事實應依證據認定之，無證據不得推定其犯罪事實；不能證明被告犯罪或
    其行為不罰者，應諭知無罪之判決；刑事訴訟法第一百五十四條及同法第三百零
    一條第一項分別定有明文。訊之被告辛○○、丙○○二人堅決否認有何強盜取財
    情事，被告辛○○辯稱其僅介紹被害人乙○○與被告鍾越勝等買賣安非他命，被
    害人遭搶其並不知情，被告丙○○則以其案發當日中午始知被告壬○○等欲以冰
    糖詐騙被害人等情。經查：
    （一）被告壬○○、戊○○、丙○○等經被告辛○○與丁○○媒介買賣安非他命
          ，其等原意欲以冰糖詐取被害人乙○○財物，然於前述事實欄時、地車內
          ，被害人與被告壬○○及戊○○交易時，鐘、張二人見施詐不成，始另行
          起意行搶等節，已如前述，是案發時未在車內，亦無証據証明與鐘、張二
          人具有強盜犯意聯絡之被告丙○○及辛○○二人，即難率令負何共同強盜
          罪責。
    （二）次查被告鐘、張二人與被害人在車內交易時，被告辛○○與丁○○均在前
          述長治鄉甲○○○○附近，被告辛○○於被害人遭搶報案於警方到場約二
          分鐘後，亦與丁○○到達前述加油站等，亦經偵辦員警己○○於本院審理
          八十七年度訴字第五一八號被告等涉嫌誣告案中証述明確（見該案八十七
          年八月十一日審判筆錄），是如被告辛○○確有與壬○○、戊○○共同強
          盜情事，其豈敢於警方到場後猶返而自投羅網之理。
    綜右所述，公訴人所舉証據既尚無足以証明被告辛○○與丙○○，與被告壬○○
    及戊○○間，就鐘、張二人另行起意之強盜取財部分亦有犯意聯絡，自難遽令其
    等負何共同強盜罪責，參酌首揭法條規定，合應為其二人無罪之諭知。至被害人
    乙○○及被告丙○○、辛○○是否另涉其他罪嫌，自應由檢察官另行處理，附此
    敘明之。
據上論斷，應依刑事訴訟法第二百九十九條第一項前段、第三百條零一條第一項、懲
治盜匪條例第五條第一項第一款、第七條第一項、第八條、刑法第十一條前段、第二
十八條，判決如主文。
中      華      民      國      九十      年      一      月      三    日
                                      臺灣屏東地方法院刑事第一庭
                                          法  官    潘正屏
右正本證明與原本無異。
對於本判決如有不服應於收受送達後十日內向本院提出上訴書狀上訴於台灣高等法院
高雄分院並按他造當事人之人數附具繕本。
                                          書記官   盧建新
中      華      民      國      九十      年      一      月      三    日
附錄本案論罪科刑法條全文：
懲治盜匪條例第五條第一項第一款
有左列行為之一者，處無期徒刑或七年以上有期徒刑：
  一、意圖為自己或第三人不法所有，以強暴、脅迫、藥劑、催眠術或他法致使不能
      抗拒而取他人之物或使其交付者。


司法院資訊處製作；財團法人民間司法改革基金會備份。
